臺灣高等法院刑事判決
110年度上訴字第371號
上  訴  人  臺灣桃園地方檢察署檢察官
被      告  王寓宏


上列上訴人因被告違反洗錢防制法等案件，不服臺灣桃園地方法
院109年度金訴字第138號，中華民國109年12月21日第一審判決
（起訴案號：臺灣桃園地方檢察署109年度偵字第8597號，移送
併案案號：臺灣桃園地方檢察署108年度偵字第33979號），提起
上訴，本院判決如下：
    主  文
原判決撤銷。
王寓宏幫助犯洗錢防制法第十四條第一項之一般洗錢罪，處有期
徒刑肆月，併科罰金新臺幣壹萬元，罰金如易服勞役，以新臺幣
壹仟元折算壹日。
    事  實
一、王寓宏雖預見提供自己之金融機構帳戶存摺、提款卡及密碼
    予他人使用，有被犯罪集團利用作為詐欺取財轉帳匯款犯罪
    工具之可能，且贓款遭提領後即產生遮斷資金流動軌跡而逃
    避國家追訴處罰效果，為賺取提供每1個帳戶存摺、提款卡
    每月新臺幣（下同）1萬元至1萬5,000元之報酬，竟基於縱
    有人利用其帳戶作為詐欺取財、洗錢之工具，亦不違背其本
    意之幫助詐欺取財及幫助洗錢之不確定故意，先依真實年籍
    不詳之詐騙集團成員指示將其所申設之合作金庫商業銀行，
    帳號000-0000000000000號帳戶（下稱合庫帳戶）之提款卡
    密碼變更為所指定之密碼後，再於民國108年5月3日某時許
    ，至桃園市中壢區日新路某統一超商，以店到店之方式寄送
    其合庫帳戶存摺、提款卡予真實年籍不詳之詐騙集團成員。
    嗣該詐騙集團成員取得合庫帳戶存摺、提款卡、密碼等物後
    ，即基於詐欺取財及洗錢之犯意，分別為下列犯行：
(一)於108年5月6日晚間7時49分許，佯裝為購物網站客服人員撥
    打電話予林于珊，佯稱網站作業疏失導致重複扣款，需林于
    珊配合至提款機操作始可解除設定，致林于珊陷於錯誤，於
    108年5月6日晚間9時許（起訴書誤載為晚間8時35分許），
    在高雄市楠梓區高雄大學內，以ATM 匯款2萬9,985元至合庫
    帳戶，旋遭詐騙集團成員提領一空。
(二)於108年5月6日下午5時57分許，分別假冒為MOMO購物網站、
    中華郵政之客服人員，致電侯建全，佯稱因訂單錯誤，需操
    作ATM 以解除分期付款設定，致侯建全陷於錯誤，依指示於
    108年5月6日晚間7時27分許、晚間8時5分許、晚間8時12分
    許，分別以轉帳或ATM存款之方式，將2萬9,985元、3萬元、
    3萬元（併辦意旨書誤載為2萬9,985元、3,000元、3,000元
    ）存入合庫帳戶，旋遭詐騙集團成員提領一空。
二、案經桃園市政府警察局中壢分局移送臺灣桃園地方檢察署檢
    察官偵查起訴暨移送併案審理。
    理  由
壹、證據能力部分：
一、按被告以外之人（包括證人、鑑定人、告訴人、被害人及共
    同被告等）於審判外之陳述雖不符刑事訴訟法第159條之1至
    之4等四條之規定，然經當事人於審判程序同意作為證據，
    法院審酌該言詞陳述或書面陳述作成時之情況，認為適當者
    ，亦得為證據；當事人、代理人或辯護人於法院調查證據時
    ，知有刑事訴訟法第159條第1項不得為證據之情形，而未於
    言詞辯論終結前聲明異議者，視為有前項之同意，同法第15
    9條之5定有明文。立法意旨在於傳聞證據未經當事人之反對
    詰問予以核實，原則上先予排除。惟若當事人已放棄反對詰
    問權，於審判程序中表明同意該等傳聞證據可作為證據；或
    於言詞辯論終結前未聲明異議，基於尊重當事人對傳聞證據
    之處分權，及證據資料愈豐富，愈有助於真實發見之理念，
    且強化言詞辯論主義，使訴訟程序得以順暢進行，上開傳聞
    證據亦均具有證據能力。查本件以下所引用之被告以外之人
    於審判外之供述證據，因檢察官、被告王寓宏(下稱被告)已
    於本院審判程序時對其證據能力均表示沒意見（見本院卷第
    115至116頁)，且迄至言詞辯論終結前均未聲明異議，而本
    院審酌上開供述或非供述等證據資料製作時之情況，無不當
    取供及證明力明顯過低之瑕疵，認以之作為證據應屬適當，
    揆諸前開規定，本院亦認為均應有證據能力。
二、另本院以下援引之其餘非供述證據資料，檢察官、被告於本
    院審判程序時對其證據能力均表示沒意見（見本院卷第116
    至120頁），且其中關於刑事訴訟法第164條第2項規定，證
    物如為文書部分，係屬證物範圍。該等可為證據之文書，已
    經依法踐行調查證據之程序，即提示或告以要旨，自具有證
    據能力，併此敘明。　　
貳、實體方面：
一、認定犯罪事實之理由與依據：　　　　
(一)上揭事實，業據被告於原審及本院審判程序中坦承不諱（見
    原審卷第143、153頁），核與證人即被害人林于珊、侯建全
    於警詢中證述情節大致相符（見臺灣臺中地方檢察署108 年
    度偵字第23218號偵卷【下稱臺中地檢卷】第65至67 頁，臺
    灣桃園地方檢察署109年度偵字第8597號偵卷【下稱桃園地
    檢卷】第79至82頁），復有林于珊郵局存摺封面及內頁影本
    、侯建全匯款交易明細單、合庫帳戶開戶資料暨交易明細表
    等在卷可稽（見桃園地檢卷第97頁，臺中地檢卷第145至153
    、201、203頁），是被告上開任意性自白確與事實相符，應
    堪採信。
(二)從而，本件事證明確，被告犯行應堪認定，應予依法論科。
二、論罪及刑之減輕部分：
(一)被告提供其所有上開合庫帳戶存摺、提款卡及密碼等資料，
    使詐欺集團向被害人林于珊、侯建全詐騙財物後，得以使用
    被告名義之上揭帳戶為匯款工具，致上開被害人先後匯入款
    項至被告所有上揭合庫帳戶內，而遂行詐欺取財之犯行，是
    以被告顯係基於幫助他人詐欺取財及一般洗錢罪之不確定犯
    意，且其所為提供前揭合庫銀行帳戶存摺、提款卡及密碼等
    資料之行為亦屬刑法詐欺取財罪及一般洗錢罪構成要件以外
    之行為，復無證據證明其以正犯之犯意加入上開詐欺集團，
    其既以幫助他人犯罪之意思而參與犯罪構成要件以外之行為
    ，是核被告所為，係犯刑法第30條第1項前段、第339條第1
    項之詐欺取財罪之幫助犯及刑法第30條第1項前段、違反洗
    錢防制法第2條第2款而犯同法第14條第1項之一般洗錢罪之
    幫助犯。
(二)被告以一提供銀行帳戶幫助行為，使詐欺集團成員得對被害
    人林于珊、侯建全施用詐術，並指示其等分別匯款至被告上
    開帳戶，以遂行詐欺取財之犯行，且於詐欺集團成員自上開
    帳戶提領後達到掩飾犯罪所得去向之目的，係一行為同時侵
    害數財產法益而觸犯數相同罪名；又以一行為同時觸犯幫助
    詐欺取財罪及幫助一般洗錢罪，為想像競合犯，應依刑法第
    55條規定，從一重論以幫助一般洗錢罪處斷。
(三)被告幫助他人犯一般洗錢罪，為幫助犯，依刑法第30條第2 
    項之規定，按正犯之刑減輕之。
(四)又犯前2條之罪，在偵查或審判中自白者，減輕其刑，洗錢
    防制法第16條第2項定有明文。本案被告就其依指示其所有
    存摺、提款卡及密碼予詐欺團成員，進而掩飾犯罪所得去向
    與所在之洗錢等事實，於本院審理時始終供述詳實，業如前
    述，應認其對洗錢行為主要構成要件事實有所自白，是被告
    應依上開規定減輕事由，並遞減輕之。　　　　　　　　
(五)至檢察官108年偵字第33979號移送併辦意旨書移送之犯罪事
    實，與經檢察官起訴且為本院認定上開有罪部分，具有想像
    競合犯之裁判上一罪關係，為起訴效力所及，本院自應併予
    審究。　　　
 三、撤銷原判決改判及量刑之理由：
(一)原審就被告上揭犯行，認事證明確，予以論罪科刑，固非無
    見。惟查，被告為上開犯行時知悉提供金融帳戶之存摺、提
    款卡及密碼予真實姓名年籍不詳之人所屬詐欺集團使用，被
    告與該人素未蒙面，其智識正常且有社會經驗，主觀上當知
    悉該人係以不合理利潤租用人頭帳戶之目的係為不法用途，
    金流經由人頭帳戶被提領後將產生追溯困難之情，仍提供帳
    戶資料以利洗錢實行，是被告除涉犯刑法第30條第1 項前段
    、第339條1項之幫助詐欺取財罪外，另均應成立刑法第30條
    第1項前段、洗錢防制法第14條第1項之幫助一般洗錢罪(參
    照最高法院108年台上大字第3101號刑事裁定意旨)，原審就
    此部分，認被告不構成幫助一般洗錢罪，而不另為無罪之諭
    知，揆諸上開說明，自屬有誤。檢察官執此為上訴理由，主
    張原審就被告涉犯幫助一般洗錢罪部分不另為無罪之諭知等
    語，其上訴為有理由。原判決既有上揭可議之處，自屬無可
    維持，應由本院將原判決予以撤銷改判。
(二)爰審酌被告將金融帳戶之存摺、提款卡及密碼提供予他人使
    用，幫助詐騙集團成員從事詐欺犯行，增加被害人尋求救濟
    及警察機關查緝犯罪之困難，危害他人財產安全及社會治安
    ，且其前已有冒用公務員名義詐欺取財未遂罪之前案紀錄，
    經原審法院以105年度審訴字第1491號判決判處有期徒刑10
    月，緩刑3年確定，有本院被告全國紀錄表1份在卷可參(見
    本院第29至30頁)，復再犯本案，所為誠屬不該，惟考量被
    告犯後坦承犯行，且已與被害人侯建全達成和解，有和解筆
    錄1紙附卷可參（見原審卷第155頁），兼衡其犯罪動機、目
    的、手段、素行、自承高中肄業之智識程度、現從事物流業
    月薪約2、3萬元之家庭經濟狀況（見本院卷第123頁）、被
    害人遭詐騙之金額等一切情狀，量處如主文第2項所示之刑
    ，並就罰金部分諭知易服勞役之折算標準。又本件係由檢察
    官提起上訴，且本院係因原審適用法條不當而撤銷原審判決
    ，自無刑事訴訟法第370條第1項不利益變更禁止原則之適用
    ，本院自得諭知較重原審判決之刑，附此敘明。
(三)本件被告所為僅屬幫助詐欺取財及幫助洗錢，復無證據證明
    被害人匯入本案合庫帳戶之款項，係由被告提領，即難認被
    害人所匯款項屬於被告；此外，無積極證據足證被告因本案
    犯行獲取任何犯罪所得，揆諸前揭說明，即無犯罪所得應予
    沒收，併此敘明。
據上論斷，應依刑事訴訟法第369條第1項前段、第364條、第299
條第1項前段，洗錢防制法第2條第2款、第14條第1項、第16條第
2項，刑法第11條、第30條第1項前段、第2項、第55條、第339條
第1項、第42條第3項，判決如主文。
本案經檢察官張羽忻提起公訴，檢察官錢明婉提起上訴，檢察官
張秋雲到庭執行職務。
中　　華　　民　　國　　110 　年　　12　　月　　28　　日
  　　　　　　　　刑事第一庭  審判長法　官  周煙平
　　　　　　　　　　　　　　　　　　法　官  連育群
　　　　　　　　　　　　　　　　　　法　官  吳炳桂 
以上正本證明與原本無異。
如不服本判決，應於收受送達後20日內向本院提出上訴書狀，其
未敘述上訴之理由者並得於提起上訴後20日內向本院補提理由書
（均須按他造當事人之人數附繕本）「切勿逕送上級法院」。
                                    書記官  吳芝嘉
中　　華　　民　　國　　110 　年　　12　　月　　28　　日
附錄本案論罪科刑法條全文：
洗錢防制法第2條
本法所稱洗錢，指下列行為：
一、意圖掩飾或隱匿特定犯罪所得來源，或使他人逃避刑事追訴
    ，而移轉或變更特定犯罪所得。
二、掩飾或隱匿特定犯罪所得之本質、來源、去向、所在、所有
    權、處分權或其他權益者。
三、收受、持有或使用他人之特定犯罪所得。
洗錢防制法第14條
有第二條各款所列洗錢行為者，處7年以下有期徒刑，併科新臺
幣5百萬元以下罰金。
前項之未遂犯罰之。
前二項情形，不得科以超過其特定犯罪所定最重本刑之刑。
中華民國刑法第339條
意圖為自己或第三人不法之所有，以詐術使人將本人或第三人之
物交付者，處五年以下有期徒刑、拘役或科或併科五十萬元以下
罰金。
以前項方法得財產上不法之利益或使第三人得之者，亦同。
前二項之未遂犯罰之。